Inventaris van het archief van de Algemene Secretarie van het ministerie van Defensie: beleidsterrein Politie I, 1955 - 1972
Nationaal Archief, Den Haag
Ministerie van Defensie; Algemene Secretarie, Beleidsterrein Politie I
Defensie / Politie I
1955-1980
5382
0.60 meter; 23 inventarisnummers.
Normale geschreven, getypte en gedrukte documenten, geen bijzondere handschriften.
Nationaal Archief, Den Haag
Ministerie van Oorlog, Algemene Secretarie, tot 1959
Ministerie van Defensie, Algemene Secretarie, vanaf 1959
De stukken in dit deelarchief van de Algemene Secretarie handelen over de inzet van Defensiepersoneel voor bepaakde politietaken, zoals ordehandhaving ("militaire bijstand"), terreurbestrijding en -preventie (bewaking van diplomatieke objecten) en personencontrole aan de Nederlandse grenzen.
Archiefvorming
Geschiedenis van de archiefvormer
De in deze toegang specifiek beschreven archiefbescheiden met betrekking tot de politie worden verklaard in het Rapport institutioneel onderzoek.
PIVOT-rapport nummer 100, “handelen met de sterke arm deel 1”, Een institutioneel onderzoek naar het handelen van de minster van Justitie en de minister van Defensie op het beleidsterrein politie I, 1945-1993, gezamenlijke uitgave van de Rijksarchiefdienst en het ministerie van Justitie, 2000.
Dit rapport geeft een overzicht van de ontwikkelingen in historisch perspectief en de doelstelling van het beleidsterrein politie I, de organisatie, de actoren en hun onderlinge relaties. Het rapport is beschikbaar in de studiezaal.
Geschiedenis van het archiefbeheer
De verwerving van het archief
Het archief is krachtens bepalingen van de Archiefwet overgebracht.
De verwerving van het archief
Het archief is krachtens bepalingen van de Archiefwet overgebracht.
Inhoud en structuur van het archief
05.00; 2.13
Selectie en vernietiging
Met deze toegang wordt 0,72 m¹ overgedragen aan het Nationaal Archief, terwijl 0,06 m¹ op grond van de ‘selectielijst voor de neerslag van de handelingen - nummers 10 en 452 - van de Minister van Defensie en de onder hem ressorterende actoren op het beleidsterrein politie I, 1945 – 1993‘, 8 oktober 2007, (Stcrt. 6 november 2007, nr. 215) voor vernietiging in aanmerking kwam.
Aanwijzingen voor de gebruiker
Openbaarheidsbeperkingen
Volledig openbaar.
Materiële beperkingen
Het archief kent geen beperkingen voor het raadplegen van stukken als gevolg van slechte materiële staat.
Aanvraaginstructie
Openbare archiefstukken kunnen online worden aangevraagd en gereserveerd. U kunt dit ook via de terminals in de studiezaal van het Nationaal Archief doen. Om te kunnen reserveren dient u de volgende stappen te volgen:
U maakt een profiel aan op www.gahetna.nl, en logt vervolgens in
Via de archiefinventaris (alleen de beschrijvingen met rode nummers) selecteert u het gewenste archiefstuk door op de knop 'Reserveren' te klikken
In het volgende scherm geeft u aan op welke dag u het archiefstuk wilt inzien
Indien u zich bevindt in de studiezaal en een tafelnummer heeft ontvangen kunt u dit nummer vermelden. Als u geen tafelnummer heeft kunt u tafelnummer 777 laten staan
Vervolgens bevestigt u uw reservering door deze te versturen.
Verwant materiaal
Beschikbaarheid van kopieën
De inventarisnummers van dit archief zijn niet in kopievorm beschikbaar.
Afgescheiden archiefmateriaal
Deze inventaris beschrijft slechts een gedeelte van het archief van de Algemene Secretarie van het ministerie van Oorlog / Defensie uit de jaren 1955-1980.
Het oorspronkelijke archief is bij de bewerking opgesplitst in verschillende deelarchieven, die op grond van verschillende selectielijsten werden bewerkt. Op elk deelarchief is een afzonderlijke inventaris gemaakt:
Nummer toegang Beleidsterrein
2.13.5370
Rijksbegroting
2.13.5371
Burgerluchtvaart
2.13.5372
Militair Personeel
2.13.5373
Rijkshuisvesting
2.13.5374
Voorlichting
2.13.5375
Militaire Operatiën
2.13.5376
Militaire Inlichtingendiensten
2.13.5377
Overheidspersoneel: arbeidsverhoudingen
2.13.5378
Overheidspersoneel: arbeidsvvoorwaarden
2.13.5379
Overheidspersoneel: arbeidsvmarkbeleid
2.13.5380
Overheidsinformatievoorziening
2.13.5381
Wetenschapsbeleid
2.13.5382
Politie I
2.13.5383
Dienstplicht
2.13.5384
Overheidsorganisatie
Beschrijving van de series en archiefbestanddelen
- Het voorbereiden, mede - vaststellen, coördineren en evalueren van beleid inzake de politie, 1950-1980, 1
  Actor: de minister van Defensie
  - Ontwerp vredessamenstelling van het wapen der KMAR, en instructie voor de Grensveiligheidsdienst, 1950-1952; 1
  - Oprichting van het dienstvak van officieren voor speciale diensten bij de Koninklijke Marechaussee (KMAR), 1955-1956; 2
  - Opheffing van grensbewakingstaken Zuidgrens, en Interdepartementale commissie ten aanzien van het vreemdelingentoezicht in Nederland, 1959-1964; 3
    Met lacunes.
  - Beveiligingswerkzaamheden van de KMAR van leden van het Koninklijk Huis en het Casthuis (incl. conceptinstructie voor de Veiligheidsdienst van bovengenoemd Huis), 1962-1973; 4
  - Vaststelling van bewakingsgebieden brigades KMAR, 1967-1979; 5; pak
  - Ontwerp besluit houdende vaststelling van de taken van de KMAR, rapport van de werkgroep bewaking buitenlandse vertegenwoordigingen), vredes- en geweldsinstructie KMAR, 1967-1980; 6-7; 2 pakken
    - Dossiernr. 321.339 - 321.339/11z, 6
    - Dossiernr. 321.339/12a - 321.339/19m, 7
  - Marechausseeraad, 1977; 8
  - Commissie kosten militaire bijstand (incl. rapport), 1977; 9
- Het voorbereiden van de totstandkoming, wijziging en intrekking van wetgeving inzake de politie, 1957-1979, 4
  - Voorstellen Defensie betreffende herziening nieuwe Politiewet, en instemming met betrekking tot uitvoering van de Politiewet (aanwijzing opsporingsambtenaren en hulpofficieren van justitie), 1957-1979; 10
- Het beantwoorden van Kamervragen en het anderszins op verzoek incidenteel informeren van de Kamers der Staten Generaal inzake de politie, 1975-1979, 6
  - Verlenen van militaire bijstand bij de ontruiming van de Nieuwmarktbuurt te Amsterdam door het 44 Pantserinfanteriebataljon, en het op roulatiebasis inzetten van KL-onderdelen voor bijstandstaken in Nederland, 1975-1976; 11
  - Het door een marechaussee, bij de grensovergang Vaals, zelf toe-eigenen van een bekeuring voor eigen gewin, 1978; 12
  - Het gebruik van een vuurwapen door een marechaussee bij de aanhouding van een verdachte met dodelijke afloop, 1978-1979; 13
- Het mede-voorbereiden van het vaststellen, wijzigen en intrekken van internationale regelingen inzake politiële samenwerking en het presenteren van Nederlandse standpunten in intergouvernementele organisaties, 1956-1980, 9
  - Het weer instellen van personencontrole aan de Benelux - binnengrenzen in buitengewone omstandigheden, 1956-1964; 14
  - Samenwerking met Europese landen inzake grensoverschrijdende activiteiten, en overname taak van de doorlaatpost Europoort-Rozenburg door de gemeentepolitie Rotterdam, 1977-1980; 15
- Het beschikken op vordering of aanvraag omtrent het verlenen van bijstand door personeel van de Koninklijke Marechaussee of ander krijgsvolk ten behoeve van de handhaving van de openbare orde, 1975-1979, 538
  - Het verlenen van medewerking voor inschakeling personeel van de Koninklijke Marechaussee voor werkzaamheden i.v.m. regulariseren verblijf illegale buitenlandse werknemers te Rotterdam en Amsterdam, 1975-1979; 16
- Het op vordering van het bevoegd gezag, in het kader van de strafrechtelijke handhaving van de rechtsorde, beschikbaar stellen van militair personeel en/of materiaal ten behoeve van het verlenen van militaire bijstand, 1968-1979, 543
  - Bijstandverlening door de Koninklijke Marechaussee aan de gemeentepolitie Den Haag en bijstand en bewaking EL-AL vliegtuigen op Schiphol, 1968 -1977; 17
  - Bewaking en beveiliging van Ambassades, en rapport van de "Werkgroep Bewaking Buitenlandse Vertegenwoordigingen", en bewaking diplomatieke objecten in binnen- en buitenland, 18
    .
    1969, 1973-1979
- Het instemmen met de minister van Justitie inzake de bepaling van de wijze waarop in bijzondere gevallen door de Koninklijke Marechaussee bijstand wordt verleend voor de opsporing van strafbare feiten of de tenuitvoerlegging van rechterlijke beslissingen, 1960-1979, 546
  - Commentaar Defensie n.a.v. wijziging van het ontwerpbesluit inzake "transactie in handen van opsporingsambtenaren der Politie 1959 en Koninklijke Marechaussee 1962", en rapport van de Werkgroep inschakeling KMAR bij verkeerstoezicht, 1960-1966; 19
  - Opsporingsonderzoek en bestrijding van georganiseerde misdrijven van terroristische aard, en samenwerkingsregeling met politie en instructie terreurbestrijding, en beveiligingsmaatregelen en militaire bijstand van het burgerluchtverkeer op de luchthaven Schiphol, 1971-1979; 20-21; 2 pakken
    Bevat stukken van gijzelingsacties in Nederland.
    - Dossiernr. 354.488 - 354.488/4r, 20
    - Dossiernr. 354.488/6a - 354.488/10k, 21
  - Wijziging aanwijzingsbeschikking opsporingsambtenaren en hulpofficieren van justitie in het kader van bijstandsverlening voor de gemeentepolitie Amsterdam, 1975-1979; 22
  - Defensievertegenwoordiger in de Werkgroep opsporings- en vervolgingsbeleid inreizende vreemdelingen met verboden (vuur)wapens en wijziging van artikel 2, tweede lid van de aanwijzingsbeschikking opsporingsambtenaren en hulpofficieren van justitie, 1977-1978; 23